【裁判字號】    89,上易,4572
【裁判日期】    891230
【裁判案由】    傷害
【裁判全文】
臺灣高等法院刑事判決                  八十九年度上易字第四五七二號
    上  訴  人
    即  被  告  甲○○
    選任辯護人  舒正本
                陳信宏
右上訴人，因傷害案件，不服臺灣板橋地方法院八十九年度易字第三二四０號，中華
民國八十九年十月十二日第一審判決（起訴案號：臺灣板橋地方法院檢察署八十九年
度偵字第一三二八五號）提起上訴，本院判決如左：
    主      文
原判決撤銷。
甲○○傷害人之身體，處拘役伍拾日，如易科罰金，以佰元折算壹日。
    事      實
一、甲○○與乙○○為夫妻關係，屬家庭暴力防治法第三條所指之家庭成員。甲○○
    認乙○○擅取支票花用，心生不滿，於民國（下同）八十九年五月三日凌晨二時
    三十分許，在臺北縣鶯歌鎮○○○路一三七號二樓住處，與乙○○發生爭執，乙
    ○○激動之際，持一水果刀架於自己脖頸表示再受逼將尋死，甲○○見狀，趨前
    與其父合力自乙○○手中將水果刀折斷取下，甲○○一時氣憤，於取下水果刀之
    後，竟基於傷害乙○○身體之犯意，出手毆打乙○○，致乙○○受有左臉頰及下
    顎浮腫、前頸多處皮膚紅腫、左臂內側三×四公分皮下瘀血、左肘三×三公分皮
    下瘀血、雙手及手腕多處皮膚抓傷、右大腿內側四×八公分皮下瘀血、左胸壁挫
    傷、左手及手腕多處瘀傷、腫脹等普通傷害。
二、案經乙○○訴請臺灣板橋地方法院檢察署檢察官偵查起訴。
    理      由
一、被告甲○○雖於偵審中坦承於右開時地與告訴人乙○○發生拉扯，並因此導致告
    訴人乙○○受傷，惟矢口否認有何傷害之犯行，辯稱：是告訴人乙○○多次持刀
    刺渠，又咬傷渠，基於正當防衛，才與告訴人乙○○拉扯，並奪下刀，然後渠即
    回房睡覺，未毆打告訴人乙○○云云。然查，右揭被告傷害犯行，迭據告訴人乙
    ○○於偵審中指訴歷歷，且有馬偕紀念醫院診斷證明書二紙及照片可佐。而告訴
    人乙○○指證：被告抓住伊胸口離開房間，伊抓咬被告，被告才鬆手，伊則至客
    廳取出一把水果刀，架在自己頸部，希望被告不要再逼迫伊，被告遂將伊雙手按
    在客廳牆上，隨後又按在地上，此時被告之父詹純安走近，折斷伊手上所持水果
    刀，被告隨即毆打伊臉部，下顎、胸部及咽喉，並徒手掐住伊頸部等情，對照上
    開診斷證明書及照片顯示告訴人乙○○所受之傷勢，在左臉頰及下顎浮腫，前頸
    多處皮膚紅腫、左胸壁挫傷等傷害，堪認告訴人乙○○指訴之事實為真。反觀被
    告於審理時辯稱：告訴人乙○○自房間內不詳處所取出水果刀，朝渠刺來，告訴
    人乙○○大腿內側是因撞到桌子、雙手及手肘的傷是渠與告訴人乙○○搶奪刀子
    而造成、告訴人乙○○咬渠手肘，渠以手推開而導致告訴人乙○○頸部受傷，至
    於告訴人乙○○臉頰及下顎傷害是因告訴人乙○○一手持刀，一手抓渠，並用嘴
    咬渠時撞擊而成云云（詳參原審八十九年九月十九日訊問筆錄），然以告訴人乙
    ○○受傷照片所示，其頸部所受掐痕清晰可見，應非「推開」之動作所造成者；
    再以告訴人乙○○受傷部位，遍及臉、頸、手臂、手腕、手、大腿，而被告僅受
    手指割傷、左上臂咬傷，以被告身為壯年男性，具有將告訴人乙○○雙手按在牆
    上或地上之力，若僅為取下告訴人乙○○持有之水果刀，當不致造成告訴人乙○
    ○受傷多處；況被告一再辯稱告訴人乙○○係自房間內不詳處所取刀刺渠，渠豈
    能無懼告訴人乙○○再度持刀行兇，回房安睡？足見被告所辯，顯屬諉卸之詞。
    而證人即被告之父詹純安雖到庭證言：伊見被告將告訴人乙○○按在牆上及地上
    ，在伊折下告訴人乙○○手上的水果刀後，被告與告訴人乙○○即各自回房云云
    （詳參本院八十九年九月十九日訊問筆錄），然證人詹純安為被告之父，能否持
    平以言，本非無虞，且其所為之證言，復與上開告訴人乙○○指證及診斷證明書
    、照片等事證有悖，尚非可採。另被告之辯護人請求調取支票兌領人資料，並一
    一傳喚作證，及向保險公司查明告訴人乙○○借款花用之情形，以明被告與告訴
    人乙○○當日非因「一時細故」而爭吵，惟本院認此與本件被告是否涉犯本件傷
    害犯行，不具證據關連性及必要性，故不予調查。事證明確，被告犯行洵堪認定
    。
二、按被告甲○○毆打告訴人乙○○成傷，核其所為，係犯刑法第二百七十七條第一
    項之普通傷害罪。
三、原審予以論科，固非無見，惟查雖被告之傷害犯行係在將被害人乙○○手中水果
    刀取下後所為者，無正當防衛或緊急避難之可言，但被告與其父合力取下乙○○
    手中欲持以自戕之水果刀，仍不無避免乙○○發生生命危險之作用，此為被告犯
    罪情狀中之重要部分應予審酌，原判決未予載於事實中特為斟酌，尚有未洽；
    被告上訴，仍執陳詞置辯，雖無理由，然原判決既有可議，仍應撤銷改判。爰審
    酌被告犯罪之動機、手段、所生危害，未坦承犯行，然曾與其父合力取下被害人
    欲持以自戕之水果刀，避免被害人發生生命危險等一切情狀，量處如主文第二項
    所示之刑，並諭知易科罰金折算標準。
據上論斷，應依刑事訴訟法第三百六十九條第一項前段、第三百六十四條、第二百九
十九條第一項前段，刑法第二百七十七條第一項、第四十一條，罰金罰鍰提高標準條
例第一條前段、第二條，判決如主文。
本案經檢察官呂光華到庭執行職務。
中      華      民      國    八十九    年      十二    月      三十    日
                                臺灣高等法院刑事第廿五庭
                                    審判長法  官  許  國  宏
                                          法  官  洪  光  燦
                                          法  官  袁  從  楨
右正本證明與原本無異。
不得上訴。
                                          書記官  王  忠  良
中      華      民      國    九十      年      一      月      四      日
附錄：本案論罪科刑法條全文
刑法第二百七十七條第一項：
傷害人之身體或健康者，處三年以下有期徒刑，拘役或一千元以下罰金。


司法院資訊處製作；財團法人民間司法改革基金會備份。
